ACORDAO-COMPLETO-2513479

ACÓRDÃO 2435/2021 ATA 39/2021 - PLENÁRIO

VISTOS, relatados e discutidos estes autos de representação, com pedido de medida cautelar, formulada por LV Soluções Ambientais Ltda., em razão de supostas irregularidades no Pregão Eletrônico 17/2021, promovido pelo Distrito Sanitário Especial Indígena Alto Purus/AC - Dsei/ARP, tendo por objeto serviços de coleta, transporte e tratamento e destino final de resíduos sólidos dos Grupos "A" (Biológicos / Infectantes) , "B" (Químicos) e "E" (Perfuro cortantes) , provenientes das atividades de saúde, para atender ao Dsei Alto Rio Purus/AC em toda sua jurisdição;
ACORDAM os Ministros do Tribunal de Contas da União, reunidos em Sessão Plenária, diante das razões expostas pelo Relator, em: 
9.1. conhecer da representação, satisfeitos os requisitos de admissibilidade constantes no art. 113, § 1º, da Lei 8.666/1993, c/c o art. 237, inciso VII e parágrafo único, do Regimento Interno/TCU, e no art. 103, § 1º, da Resolução - TCU 259/2014; 
9.2. no mérito, considerar a representação parcialmente procedente;
9.3. considerar prejudicado o pedido de medida cautelar;
9.4. dar ciência ao Distrito Sanitário Especial Indígena Alto Purus - Dsei/ARP, com fundamento no art. 9º, inciso I, da Resolução - TCU 315/2020, sobre as seguintes impropriedades/falhas, identificadas no PE SRP 17/2021, para que sejam adotadas medidas internas com vistas à prevenção de outras ocorrências semelhantes:
9.4.1. a denegação sumária de intenções de recurso fundada em exame prévio de questões de mérito constitui afronta à jurisprudência do TCU, consoante Acórdão 1462/2010-TCU-Plenário, relator Ministro-Substituto Marcos Bemquerer, visto que no juízo de admissibilidade das intenções de recurso a que se referem o art. 4º, inciso XVIII, da Lei 10.520/2002, deve ser avaliada tão somente a presença dos pressupostos recursais (sucumbência, tempestividade, legitimidade, interesse e motivação) ;
9.4.2. o item 9.11.1.5 do edital, no sentido de exigir cópia de contrato para comprovar o conteúdo de atestado de qualificação técnica como critério de habilitação, afronta o disposto nos artigos 27 a 31 da Lei 8.666/1993 e a jurisprudência do TCU (Acórdão 1224/2015-TCU-Plenário, relatora Ministra Ana Arraes) ;
9.5. informar ao Distrito Sanitário Especial Indígena Alto Purus - Dsei/ARP e à representante a prolação deste Acórdão, destacando que o Relatório e o Voto que o fundamentam podem ser acessados por meio do endereço eletrônico www.tcu.gov.br/acordaos;
9.6. arquivar os presentes autos, nos termos art. 169, VI, do Regimento Interno deste Tribunal.

Representação sobre possíveis irregularidades em pregão eletrônico para contratação de serviços de coleta, transporte, tratamento e destino final de resíduos sólidos provenientes das atividades de saúde do DSEI Alto Rio Purus.

Secretaria Especial de Saúde Indígena.

3. Representante: LV Soluções Ambientais Ltda. (15.868.091/0001-59)

13.1. Ministros presentes: Ana Arraes (Presidente), Walton Alencar Rodrigues, Benjamin Zymler, Augusto Nardes, Aroldo Cedraz, Raimundo Carreiro (Relator), Bruno Dantas, Vital do Rêgo e Jorge Oliveira.
13.2. Ministros-Substitutos presentes: Augusto Sherman Cavalcanti, Marcos Bemquerer Costa, André Luís de Carvalho e Weder de Oliveira.

RAIMUNDO CARREIRO

Trata-se de representação, com pedido de medida cautelar, formulada por LV Soluções Ambientais Ltda., em razão de supostas irregularidades no Pregão Eletrônico 17/2021, promovido pelo Distrito Sanitário Especial Indígena Alto Purus/AC - Dsei/ARP, tendo por objeto serviços de coleta, transporte e tratamento e destino final de resíduos sólidos dos Grupos "A" (Biológicos / Infectantes) , "B" (Químicos) e "E" (Perfuro cortantes) , provenientes das atividades de saúde, para atender ao Dsei Alto Rio Purus/AC em toda sua jurisdição.
2.	Valor homologado: R$ 83.653,60. Data da homologação: 9/9/2021. Adjudicatárias: LV Soluções Ambientais Ltda. (item 1) e Amazon Fort Soluções Ambientais e Serviços de Engenharia (item 2) .
3.	Após exame técnico da matéria, a Secretaria de Controle Externo de Aquisições Logísticas (Selog) , em instrução às peças 14 e 15, propôs conhecer da representação, considerar prejudicado o pedido de cautelar, considerá-la parcialmente procedente e expedir ciência preventiva à unidade jurisdicionada das impropriedades contatadas nos autos, sem adoção de medidas adicionais, in verbis:
  	 
"Instrução Inicial de Representação com Pedido de Cautelar
	A. Identificação do Processo

	TC Processo 039.027/2021-0
	Conhecimento. Pedido de cautelar prejudicado. Mérito. Procedência parcial. Ciência. Arquivamento.

	Unidade Jurisdicionada
	Uasg

	Distrito Sanitário Especial Indígena Alto Purus - Dsei/ARP
	257022

	Representante
	CNPJ
	Procuração

	LV Soluções Ambientais Ltda.
	15.868.091/0001-59
	Peça 12

	Objeto da Contratação

	Serviços de coleta, transporte e tratamento e destino final de resíduos sólidos dos Grupos "A" (Biológicos / Infectantes) , "B" (Químicos) e "E" (Perfuro cortantes) , provenientes das atividades de saúde, para atender ao Dsei Alto Rio Purus em toda sua jurisdição: Casa de Apoio a Saúde do Índio (CASAI) localizada na cidade de Rio Branco/AC, Polos Base dos municípios de Assis Brasil/AC, Extrema/RO, Manoel Urbano/AC, Pauini/AM, Santa Rosa do Purus/AC, Sena Madureira/AC, além de atender a demanda da Sede do Dsei/ARP, conforme condições, quantidades e exigências estabelecidas no edital e seus anexos (peça 5, p. 2) . 

	Procedimento Auxiliar de Contratação  
	Modalidade  
	Número do Certame

	Não se aplica
	Pregão Eletrônico para Registro de Preços
	17/2021

	Modo de Disputa
	Critério de Julgamento

	Aberto
	Menor preço por item

	Vigência
	Valor Homologado

	12 meses, prorrogável por até 60 meses (peça 5, p. 26) 
	R$ 83.653,60 - peça 13

	Legislação que Rege o Certame

	Lei 10.520/2002 (Lei do Pregão) e subsidiariamente a Lei 8.666/1993

	Fase do Certame

	Sessão realizada em 3/9/2021. Certame homologado em 9/9/2021. Não há informação sobre assinatura da ata e do respectivo contrato (peça 13) . 

	B. Alegações do Representante 

	1.	O representante alega, em suma, que (peça 1) :
1.1.	 a sessão foi iniciada para o item 1 e somente a representante inseriu proposta, sendo habilitada pelo pregoeiro sem qualquer registro de intenção de recurso. 
1.2.	quanto ao item 2, a empresa Amazon Fort Soluções Ambientais e Serviços de Engenharia Ltda., obteve a melhor proposta, sendo convocada para apresentar a documentação para fins de habilitação;
1.3.	após o envio da documentação, o pregoeiro declarou a licitante Amazon Fort Soluções Ambientais e Serviços de Engenharia Ltda. habilitada, abrindo prazo para registro da intenção de recursos, momento em que a representante registrou sua intenção no sistema; 
1.4.	contudo, o Pregoeiro procedeu à rejeição do recurso, em flagrante inobservância aos princípios da ampla defesa, do contraditório e da publicidade, nos seguintes termos:
"Intenção de recurso rejeitada. Fornecedor: LV SOLUCOES AMBIENTAIS LTDA, CNPJ/CPF: 15868091000159. Motivo: Negar recurso por não haver fundamento legal, haja vista que a empresa em questão apresentou seus atestados com as devidas copias em que pede o item 9.11.1.5."
1.5.	o pregoeiro, ao rejeitar a intenção de recurso com fundamento no mérito, deixou de observar os princípios do devido processo legal e do contraditório e ampla defesa, bem como deixou de observar o entendimento consignado do TCU de que a análise antecipada do mérito recursal não cabe antes da apresentação do recurso administrativo, cabendo tão somente o exame de admissibilidade;
1.6.	da análise dos documentos apresentados pela empresa Amazon Fort Soluções Ambientais e Serviços de Engenharia Ltda., pode-se constatar que ela não apresentou a documentação exigida;
1.7.	o item 9.11.1.5 do edital especifica a documentação de habilitação técnica que deveria ter sido entregue pelas licitantes: 
9.11.1.5. O licitante disponibilizará todas as informações necessárias à comprovação da legitimidade dos atestados apresentados, apresentando, dentre outros documentos, cópia do contrato que deu suporte à contratação, endereço atual da contratante e local em que foram prestados os serviços, consoante o disposto no item 10.10 do Anexo VII-A da IN SEGES/MP n. 5/2017. 
1.8.	ocorre que, dentre os documentos exigidos, a empresa Amazon Fort Soluções Ambientais e Serviços de Engenharia Ltda. não apresentou o contrato de prestação de serviços que originou o Atestado de Capacidade Técnica;
1.9.	da leitura do edital, confirma-se a obrigatoriedade de apresentação conjunta do atestado de capacidade técnica e do contrato que deu suporte à contratação, bem como confirma-se, da análise dos documentos apresentados pela licitante, que ela não apresentou o contrato de prestação de serviços, descumprindo, dessa forma, o item 9.11.1.5 do Edital;
1.10.	ao permitir que a licitante não apresente o contrato, quando exigido pelo edital, fere-se o princípio da isonomia, uma vez que todas as licitantes participantes apresentaram os documentos de habilitação exatamente como determinado no edital, não podendo a licitante Amazon Fort Soluções Ambientais e Serviços de Engenharia Ltda. ser habilitada em detrimento das demais.
2.	Ao final, requer:
2.1.	a concessão, inaudita altera pars, da medida cautelar para provisoriamente garantir a imediata suspensão do Pregão Eletrônico 17/2021 e a prevenção de grave dano ao erário público, cujos atos devem estar alicerçados sobre a coluna dos princípios que regem os Atos da Administração, em especial da legalidade, da moralidade, da vinculação ao instrumento convocatório, da ampla defesa e do contraditório, da publicidade e do interesse público, todos violados na decisão de habilitação da licitante Alporges Comércio e Serviços Ltda. [Amazon Fort Soluções Ambientais e Serviços de Engenharia Ltda.].
2.2.	seja notificado, após concessão da medida cautelar anteriormente requerida, o Serviço de Recursos Logísticos - Selog de todo o teor da presente representação, para que, no prazo legal, apresente as razões de justificativa; 
2.3.	seja ouvido o representante do Ministério Público da União junto ao TCU; 
2.4.	no mérito, julgado procedente o pedido, com a finalidade de, confirmada a tutela de urgência, seja anulada a decisão do pregoeiro e declarada a inabilitação da licitante Amazon Fort Soluções Ambientais e Serviços de Engenharia Ltda., convocando a segunda colocada a apresentar os documentos de habilitação.

	C. Exame de Admissibilidade

	Legitimidade do Autor

	O representante possui legitimidade para representar ao Tribunal?
 (Fundamento em lei específica: art. 113, § 1º, da Lei 8.666/1993; Fundamento no Regimento Interno/TCU: art. 237, inciso VII e parágrafo único) 
	Sim

	Redação em Linguagem Compreensível

	A representação está redigida em linguagem clara e objetiva, contém nome legível, qualificação e endereço do representante?
 (Fundamento: art. 235 do Regimento Interno/TCU) 
	Sim

	Indício Concernente à Irregularidade ou Ilegalidade

	A representação encontra-se acompanhada do indício concernente à irregularidade ou ilegalidade apontada pelo autor?
 (Fundamento: art. 235 do Regimento Interno/TCU) 
	Sim

	Competência do TCU

	A representação trata de matéria de competência do TCU?
 (Fundamento: art. 235 do Regimento Interno/TCU) 
	Sim

	Interesse Público

	Os argumentos do autor indicam a possibilidade de existência de interesse público, caso restem comprovadas as supostas irregularidades apontadas na peça inicial.
 (Fundamento: art. 103, § 1º, da Resolução - TCU 259/2014) 
	Sim

	Análise quanto ao interesse público: Confirmadas as alegações do representante, há potencial risco de dano ao erário, em razão da possibilidade de não ser selecionada a proposta mais vantajosa obtida no certame.

	Conclusão quanto ao Exame de Admissibilidade

	3.	Presentes todos os requisitos de admissibilidade constantes no art. 113, § 1º, da Lei 8.666/1993, c/c o art. 237, inciso VII e parágrafo único, do Regimento Interno/TCU, e no art. 103, § 1º, da Resolução - TCU 259/2014, a representação deve ser conhecida.

	D. Medida Cautelar - Avaliação dos Pressupostos

	Perigo da Demora

	Há decisão judicial ou administrativa, sem especificação de prazo, para suspender o andamento do processo licitatório ou a contratação?
	Não

	No caso contratações decorrentes de Registro de Preços:
	A ata de registro de preços decorrente do certame já foi assinada?
	Não há informação

		O contrato decorrente da ata de registro de preços (que, porventura, seja objeto da representação/denúncia) já foi assinado?
	Não há informação

		A ata de registro de preços decorrente do certame ainda possui saldo que permita novas contratações pelo órgão gerenciador ou por eventuais adesões?
	Não há informação

	Análise:

	4.	Não há como avaliar a presença do perigo da demora, tendo em vista a ausência de informações sobre a assinatura da ata, do contrato e o início efetivo da prestação dos serviços.

	Perigo da Demora Reverso

	O serviço/bem é essencial ao funcionamento das atividades da Unidade Jurisdicionada?
	Sim

	A Unidade Jurisdicionada está coberta contratualmente pelo serviço com razoável vigência (há a possibilidade de voltar a fase ou refazer o certame, a depender da consequência da concessão de cautelar no caso concreto) ou admite prorrogação excepcional?
	Não há informação

	Caso haja a possibilidade de manutenção do contrato com a atual prestadora dos serviços, as condições dessa contratação seriam melhores (menor preço e atendimento satisfatório) que o que se está em vias de contratar?
	Não há informação

	Análise:

	5.	Não há como concluir acerca da presença do perigo da demora reverso, uma vez que, não obstante a essencialidade do objeto, não se sabe se existe contrato em vigor para prestação dos serviços objeto do PE 17/2021. 

	Plausibilidade Jurídica

	A Unidade Jurisdicionada está sujeita aos normativos supostamente infringidos?
	Sim

	Há plausibilidade nas alegações do representante ou nas verificações realizadas pela Unidade Técnica?
	Sim

	Há indício de sobrepreço ou superfaturamento?
	Não

	Há grave risco de lesão ao erário, inexecução ou execução insatisfatória do objeto?
	Não

	Análise quanto à plausibilidade jurídica e quanto à necessidade de adoção de medida cautelar:

	6.	O PE SRP 17/2021 foi composto por dois itens iguais, quais sejam: coleta, transporte, tratamento e destinação final de resíduos sólidos provenientes de atividades de saúde. A diferença entre esses dois itens se refere apenas ao local onde os resíduos serão coletados. O item 1 diz respeito à sede do Dsei ARP, no município de Rio Branco/AC; o item 2 se refere aos outros municípios dos polos bases atendidos pelo Dsei ARP, cuja coleta será feita na cidade de Santa Rosa do Purus/AC (peça 5, p. 37) .
7.	Para o item 1, apenas uma empresa participou do certame, a ora representante, sangrando-se vencedora com o preço unitário de R$ 4,84/kg, para um total de 940 Kg de quantidade estimada (peça 7, p. 1) .  
8.	Para o item 2, houve a participação de 2 licitantes, sangrando-se vencedora a empresa Amazon Fort Soluções Ambientais e Serviços de Engenharia, com o preço unitário de R$ 12,80/Kg, para um total estimado de 6.180Kg (peça 7, p. 2) . A ora representante, classificada em segundo lugar, ofertou o lance final de R$ 13,50/kg, ou seja, uma diferença a maior de R$ 0,70/Kg, o que equivale a um total de R$ 4.326,00. Se considerar o total de possíveis adesões, a diferença poderia alcançar R$ 8.652,00. 
9.	A diferença de preço unitário entre os itens justifica-se pela localização onde os resíduos serão retirados. O termo de referência assim descreve o endereço da coleta para o item 2: "Rua Antônio Mendes, n° 645- Centro, Santa Rosa/AC; levando em média de 2 (duas) horas, com transporte aéreo, e 2 (dois) dias por acesso fluvial (voadeira) " (peça 5, p. 29) .
10.	Feitas essas considerações preliminares, passa-se a analisar as alegações do representante. 
11.	A primeira se refere à negativa sumária de intenção de recurso por parte do pregoeiro, conforme transcrição abaixo da ata da sessão do certame (peça 7, p. 3) :
Registro de intenção de recurso 03/09/2021 13:22:42 Registro de Intenção de Recurso. Fornecedor: LV SOLUCOES AMBIENTAIS LTDA CNPJ/CPF: 15868091000159. Motivo: Manifestamos intenção de recurso contra a habilitação da Amazon Fort, uma vez que a mesma deixou de anexar o exigido no item 9.11.1.5 do Edital. Demais razões discorremos em nossa peça recursal. 
Recusa de intenção de recurso 03/09/2021 18:02:12 Intenção de recurso rejeitada. Fornecedor: LV SOLUCOES AMBIENTAIS LTDA, CNPJ/CPF: 15868091000159. Motivo: Negar recurso por não haver fundamento legal, haja vista que a empresa em questão apresentou seus atestados com as devidas copias em que pede o item 9.11.1.5.
12.	Da transcrição acima, verifica-se que o pregoeiro adotou medida em desacordo com a jurisprudência no TCU, no sentido de que, no juízo de admissibilidade das intenções de recurso, deve ser avaliada tão somente a presença dos pressupostos recursais: sucumbência, tempestividade, legitimidade, interesse e motivação (Acórdão 1462/2021-TCU-Plenário, relator Ministro Marcos Bemquerer) .
13.	No entanto, ante a situação atual do certame (homologado) e o baixo risco da irregularidade acima, uma vez que a habilitação da Amazon Fort está em conformidade com a jurisprudência do TCU, conforme se demonstrará a seguir, a solução que melhor se coaduna com o interesse público é dar ciência ao Dsei/ARP para ela não se repita no futuro, nos termos da Resolução TCU 315/2020. 
14.	A segunda alegação se refere à suposta não apresentação de contrato de prestação de serviços que comprovaria o conteúdo do atestado de capacidade técnica enviado pela Amazon Fort, conforme exigido pelo item 9.11.1.5 do edital (peça 5, p. 150) :
9.11.1.5. O licitante disponibilizará todas as informações necessárias à comprovação da legitimidade dos atestados apresentados, apresentando, dentre outros documentos, cópia do contrato que deu suporte à contratação, endereço atual da contratante e local em que foram prestados os serviços, consoante o disposto no item 10.10 do Anexo VII-A da IN SEGES/MP n. 5/2017.
15.	Sobre essa questão, a jurisprudência do TCU é clara no sentido que a exigência de apresentação de atestados de capacidade técnica juntamente com as notas fiscais e/ou contratos não encontra amparo no art. 30 da Lei 8.666/1993:
Acórdão 1224/2015-TCU-Plenário, relatora Ministra Ana Arraes
É ilegal a exigência de que atestados de capacidade técnica estejam acompanhados de cópias de notas fiscais ou contratos que os lastreiem, uma vez que a relação de documentos de habilitação constante dos artigos 27 a 31 da Lei 8.666/1993 é taxativa.
16.	Considerando que tal exigência do item 9.11.1.5 do edital não teve impacto no resultado do certame, ou seja, nenhuma licitante foi desclassificada com base nela, considera-se suficiente dar ciência ao Dsei/ARP sobre tal falha, de forma evitar sua repetição em futuras licitações, nos termos da Resolução TCU 315/2020.
17.	Assim, está configurado o pressuposto da plausibilidade jurídica em razão de que houve a rejeição sumária de intenção de recurso de licitante, assim como exigência indevida contida no item 9.11.1.5 do edital do PE SRP 17/2021. 
18.	No entanto, ante a situação atual do certame (homologado) e o baixo risco e materialidade envolvidos, considera-se suficiente a proposta de dar ciência ao órgão jurisdicionado, a fim de evitar situações análogas no futuro.
19.	Feitas essas considerações, propõe-se indeferir o pedido de medida cautelar.
20.	Além disso, as informações constantes dos autos permitem desde já análise de mérito da presente representação como parcialmente procedente, sendo proposto dar ciência ao órgão, nos termos descritos a seguir. 

	E. Impacto dos Encaminhamentos Propostos

	Haverá impacto relevante na Unidade Jurisdicionada e/ou na sociedade, decorrente dos encaminhamentos propostos?
	Não

	F. Pedido de Ingresso aos Autos, de Informações/Vistas/Cópias, e de Sustentação Oral

	Há pedido de ingresso aos autos?
	Não

	Há pedido de informações/vistas/cópia do processo?
	Não

	Há pedido de sustentação oral?
	Não

	G. Processos Conexos e Apensos

	Há processos conexos noticiando possíveis irregularidades na contratação ora em análise?
	Não

	Há processos apensos?
	Não

	H. Proposta de Encaminhamento

	21.	Em virtude do exposto, propõe-se:
21.1.	conhecer da representação, satisfeitos os requisitos de admissibilidade constantes no art. 113, § 1º, da Lei 8.666/1993, c/c o art. 237, inciso VII e parágrafo único, do Regimento Interno/TCU, e no art. 103, § 1º, da Resolução - TCU 259/2014;
21.2.	no mérito, considerar a presente representação parcialmente procedente;
21.3.	considerar prejudicado o pedido de concessão de medida cautelar formulado pelo representante, tendo em vista a proposta de exame de mérito nesses autos;
21.4.	dar ciência ao Distrito Sanitário Especial Indígena Alto Purus - Dsei/ARP, com fundamento no art. 9º, inciso I, da Resolução - TCU 315/2020, sobre as seguintes impropriedades/falhas, identificadas no PE SRP 17/2021, para que sejam adotadas medidas internas com vistas à prevenção de outras ocorrências semelhantes:
	a) a denegação sumária de intenções de recurso fundada em exame prévio de questões de mérito constitui afronta à jurisprudência do TCU, consoante Acórdão 1462/2010-TCU-Plenário, visto que no juízo de admissibilidade das intenções de recurso a que se referem o art. 4º, inciso XVIII, da Lei 10.520/2002, deve ser avaliada tão somente a presença dos pressupostos recursais (sucumbência, tempestividade, legitimidade, interesse e motivação) ;
	b) o item 9.11.1.5 do edital, no sentido de exigir cópia de contrato para comprovar o conteúdo de atestado de qualificação técnica como critério de habilitação, afronta o disposto nos artigos 27 a 31 da Lei 8.666/1993 e a jurisprudência do TCU (Acórdão 1224/2015-TCU-Plenário, relatora Ministra Ana Arraes) .
21.5.	informar ao Distrito Sanitário Especial Indígena Alto Purus - Dsei/ARP e ao representante do acórdão que vier a ser proferido, destacando que o relatório e o voto que fundamentam a deliberação ora encaminhada podem ser acessados por meio do endereço eletrônico www.tcu.gov.br/acordaos; e
21.6.	arquivar os presentes autos, nos termos art. 169, VI, do Regimento Interno deste Tribunal."

4.	É o relatório.

Fabio de Alencar Machado (36914/OAB-DF), Fernanda Amorim Sanna (222866/OAB-SP) e outros, representando LV Soluções Ambientais Ltda.

Não atuou.

REPRESENTAÇÃO COM PEDIDO DE MEDIDA CAUTELAR. DISTRITO SANITÁRIO ESPECIAL INDÍGENA ALTO PURUS/AC. REJEIÇÃO SUMÁRIA DA INTENÇÃO DE RECURSO APRESENTADA POR LICITANTE, COM FUNDAMENTO DE MÉRITO. IMPOSSIBILIDADE. EXIGÊNCIA DE APRESENTAÇÃO, PARA FINS DE HABILITAÇÃO, DE CONTRATO JUNTAMENTE COM ATESTADOS DE CAPACIDADE TÉCNICA. EXIGÊNCIA NÃO AUTORIZADA PELO ART. 30 DA LEI 8.666/1993. PARCIAL PROCEDÊNCIA. PREJUDICADO O PEDIDO DE CAUTELAR. CIÊNCIA PREVENTIVA. ARQUIVAMENTO.

REPRESENTAÇÃO (REPR)

Secretaria de Controle Externo de Aquisições Logísticas (Selog).

Relato o presente processo em razão de sorteio realizado nos termos do art. 18-B da Resolução-TCU 175/2005.	
2.	Conforme assentado no relatório precedente, trata-se de representação, com pedido de medida cautelar, formulada por LV Soluções Ambientais Ltda., em razão de supostas irregularidades no Pregão Eletrônico 17/2021, promovido pelo Distrito Sanitário Especial Indígena Alto Purus/AC - Dsei/ARP, tendo por objeto serviços de coleta, transporte e tratamento e destino final de resíduos sólidos dos Grupos "A" (Biológicos / Infectantes) , "B" (Químicos) e "E" (Perfuro cortantes) , provenientes das atividades de saúde, para atender ao Dsei Alto Rio Purus/AC em toda sua jurisdição.
3.	Valor homologado: R$ 83.653,60. Data da homologação: 9/9/2021. Adjudicatárias: LV Soluções Ambientais Ltda. (item 1 - local de execução contratual: sede do Dsei ARP, no município de Rio Branco/AC) e Amazon Fort Soluções Ambientais e Serviços de Engenharia (item 2 - local de execução contratual: Santa Rosa do Purus/AC) .
4.	A representante, que logrou ser adjudicatária do item 1 do pregão, alega que manifestou intenção de apresentar recurso contra a habilitação da Amazon Fort Soluções Ambientais e Serviços de Engenharia.
5.	No entanto, ainda segundo a representante, o pregoeiro rejeitou sua intenção de recurso com fundamento de mérito e adjudicou o item 2 àquela empresa.
6.	Diante disso, protocolizou a presente representação pedindo a suspensão cautelar do certame e, no mérito, sua procedência para que seja declarada a inabilitação da empresa Amazon Fort Soluções Ambientais e Serviços de Engenharia.
7.	Após exame técnico da matéria, a Selog, mediante pareceres uniformes (peças 14 e 15) , propôs conhecer da representação, considerar prejudicado o pedido de cautelar, considerá-la parcialmente procedente e expedir ciência preventiva à unidade jurisdicionada das impropriedades contatadas nos autos, sem adoção de medidas adicionais.
8.	Acolho as propostas da unidade técnica.
9.	A representação há de ser conhecida pois satisfeitos os requisitos de admissibilidade constantes no art. 113, § 1º, da Lei 8.666/1993, c/c o art. 237, inciso VII e parágrafo único, do Regimento Interno/TCU, e no art. 103, § 1º, da Resolução - TCU 259/2014.
10.	Quanto ao mérito da representação, verifico que, de fato, procedem parcialmente as alegações trazidas pela representante. Vejamos.
11.	Restou comprovada a recusa sumária, por parte do pregoeiro, da intenção de recurso manifestada pela representante, conforme se depreende da peça 7, p. 3, verbis:
"Registro de intenção de recurso 03/09/2021 13:22:42 Registro de Intenção de Recurso. Fornecedor: LV SOLUCOES AMBIENTAIS LTDA CNPJ/CPF: 15868091000159. Motivo: Manifestamos intenção de recurso contra a habilitação da Amazon Fort, uma vez que a mesma deixou de anexar o exigido no item 9.11.1.5 do Edital. Demais razões discorremos em nossa peça recursal. 
Recusa de intenção de recurso 03/09/2021 18:02:12 Intenção de recurso rejeitada. Fornecedor: LV SOLUCOES AMBIENTAIS LTDA, CNPJ/CPF: 15868091000159. Motivo: Negar recurso por não haver fundamento legal, haja vista que a empresa em questão apresentou seus atestados com as devidas copias em que pede o item 9.11.1.5." (Grifei) 
12.	Ressalto que a recusa da intenção de recurso se deu com base em análise do mérito recursal, o que não encontra amparo na jurisprudência desta Casa. Com efeito, consoante bem observado pela unidade técnica, "no juízo de admissibilidade das intenções de recurso, deve ser avaliada tão somente a presença dos pressupostos recursais: sucumbência, tempestividade, legitimidade, interesse e motivação".
13.	Incorreta, portanto, a conduta da Administração neste particular.
14.	Contudo, considerando a baixa materialidade do certame (R$ 83.653,60) , que é inferior ao limite mínimo para instauração de tomada de contas especial (R$ 100.000,00) , e o baixo risco que a impropriedade implica, afigura-se suficiente no presente caso emitir-se ciência preventiva à unidade jurisdicionada nos termos do art. 9º, inciso I, da Resolução - TCU 315/2020.
15.	Quanto à segunda alegação deduzida pela representante, esta mostra-se igualmente parcialmente procedente. De acordo com ela, a empresa não teria apresentado o contrato de prestação de serviços que comprovaria o conteúdo do atestado de capacidade técnica, exigido pelo item 9.11.1.5 do edital:  
9.11.1.5. O licitante disponibilizará todas as informações necessárias à comprovação da legitimidade dos atestados apresentados, apresentando, dentre outros documentos, cópia do contrato que deu suporte à contratação, endereço atual da contratante e local em que foram prestados os serviços, consoante o disposto no item 10.10 do Anexo VII-A da IN SEGES/MP n. 5/2017.
 16.	Conforme destacado pela unidade técnica, "a jurisprudência do TCU é clara no sentido que a exigência de apresentação de atestados de capacidade técnica juntamente com as notas fiscais e/ou contratos não encontra amparo no art. 30 da Lei 8.666/1993: 
Acórdão 1224/2015-TCU-Plenário, relatora Ministra Ana Arraes É ilegal a exigência de que atestados de capacidade técnica estejam acompanhados de cópias de notas fiscais ou contratos que os lastreiem, uma vez que a relação de documentos de habilitação constante dos artigos 27 a 31 da Lei 8.666/1993 é taxativa."
17.	Nesse sentido, verifico a incorreção da aludida exigência prevista no item 9.11.1.5 do edital.
18.	Não obstante, haja vista que a exigência não resultou em desclassificação de nenhum licitante e que não influiu no resultado da licitação, é medida suficiente a emissão de ciência preventiva à unidade jurisdicionada nos termos do art. 9º, inciso I, da Resolução - TCU 315/2020, verbis:
"Art.9º As ciências se destinam a reorientar a atuação administrativa do jurisdicionado e evitar:
I - a repetição de irregularidade;" (Grifei) 
19.	Por fim, quanto ao pedido de cautelar, o pleito perdeu objeto na medida em que o mérito da representação é neste momento apreciado.
20.	Ante o exposto, acolho a instrução da Selog, cujos fundamentos integram as presentes razões de decidir, e VOTO no sentido de que seja adotado o Acórdão que ora submeto a este Plenário.
TCU, Sala das Sessões, em 6 de outubro de 2021.
RAIMUNDO CARREIRO 
Relator